【裁判字號】    97,交聲,3217
【裁判日期】    980310
【裁判案由】    交管條例聲異
【裁判全文】
臺灣板橋地方法院交通事件裁定        97年度交聲字第3217號
原處分機關  交通部公路總局臺北區監理所
異  議  人
即受處分人  瑞德亞太建設股份有限公司
代  表  人  乙○○
上列異議人即受處分人因違反道路交通管理處罰條例案件，對於
交通部公路總局臺北區監理所於民國九十七年十一月二十一日所
為之北監自裁字裁四０－Ｎ00000000號裁決處分，聲明
異議，本院裁定如下：
    主  文
原處分撤銷。
瑞德亞太建設股份有限公司不罰。
    理  由
一、原處分意旨略以：異議人即受處分人瑞德亞太建設股份有限
    公司所有之車牌號碼四五八九－ＧＳ號自用小客車，由第三
    人王昱勝駕駛，於民國九十七年二月二日十五時四十五分許
    ，行經高雄縣鳥松鄉○○路時，因有「使用他車牌照行駛（
    使用ＬＫ－三一七六號牌行駛道路）」之違規行為，為高雄
    縣政府警察局交通警察隊員警當場掣單舉發。嗣原處分機關
    乃依道路交通管理處罰條例第十二條第一項第五款、第二項
    規定，裁處異議人罰鍰新臺幣一萬零八百元，並牌照吊銷。
二、異議意旨略以：伊公司因經營不善，對外積欠大筆債務，為
    償還債務，故於九十五年十一月底，將所有之車牌四五八九
    －ＧＳ號（聲明異議狀誤載為四五八六－ＧＳ）二００二年
    份賓士3200cc自用小客車，質押予臺北縣三重市○○街六號
    之三和當舖負責人甲○○（金額為新臺幣四十萬元），異議
    人自九十五年十二月起即未再占有、使用該車輛。嗣因伊公
    司財務狀況更加困苦，故自九十六年七月起，異議人即未再
    繳納典當利息，於未繳利息三個月後，三和當舖即將該車輛
    出售予他人，異議人雖多次要求三和當舖依法處理車輛過戶
    事宜，然其竟謂其依法有權任意處置該車，異議人仍應負一
    切責任。承前所述，異議人既非本件違規之行為人，則原處
    分機關對異議人裁處罰鍰，實有不當。為此聲明異議，請求
    救濟。
三、按汽車有牌照借供他車使用或使用他車牌照行駛者，處汽車
    所有人新臺幣三千六百元以上一萬零八百元以下罰鍰；前項
    第五款至第七款之牌照吊銷之，道路交通管理處罰條例第十
    二條第一項第五款、第十二條第二項分別定有明文。
四、本件異議人即受處分人瑞德亞太建設股份有限公司所有之車
    牌號碼四五八九－ＧＳ號自用小客車，於九十七年二月二日
    十五時四十五分許，由第三人王昱勝駕駛，行經高雄縣鳥松
    鄉○○路時，因有「使用他車牌照行駛（使用ＬＫ－三一七
    六號牌行駛道路）」之違規行為，經高雄縣政府警察局交通
    警察隊員警掣單舉發之事實，固有高雄縣政府警察局高警交
    字第Ｎ00000000號舉發違反道路交通管理事件通知
    單影本、高雄縣政府警察局九十七年十二月三十日高縣警交
    字第０九七００九三二一九號函各一紙在卷可考。惟查：
  (一)道路交通管理處罰條例第十二條第一項第五款規定係以汽車
    「所有人」為受處分對象；而按行為人有本條例之情形者，
    應填製舉發違反道路交通管理事件通知單，並於被通知人欄
    予以勾記，其通知聯依下列規定辦理：二、受處分人非該當
    場被查獲之駕駛人或行為人，舉發機關應另行送達之。違反
    道路交通管理事件統一裁罰基準及處理細則（下稱裁罰基準
    ）第十一條第一項第二款定有明文。又本條例之處罰，受舉
    發違反道路交通管理事件之受處罰人，認為受舉發之違規行
    為應歸責他人者，應於舉發違反道路交通管理事件通知單應
    到案日期前，檢附相關證據及應歸責人相關證明文件，向處
    罰機關告知應歸責人，處罰機關應即另行通知應歸責人到案
    依法處理。逾期未依規定辦理者，仍依本條例各該違反條款
    規定處罰，道路交通管理處罰條例第八十五條第一項亦定有
    明文。由前述可知，當受處分人非該當場被查獲之駕駛人或
    行為人時，舉發機關即應另行送達之，以保障受通知人就舉
    發事實陳述意見之權利或自動接受處罰之期限利益。倘若舉
    發通知單之通知聯送達不合法，致使車輛所有人無從於到案
    日期前到案告知實際應歸責人之姓名等資料，則該舉發程序
    及處分機關之裁罰程序，均難認適法。經查，原舉發機關既
    認定本件有使用他車牌照行駛之違規事實，揆諸前開說明，
    自應以「汽車所有人」為舉發通知單之受通知人。觀諸卷附
    舉發通知單「駕駛人（或行為人）姓名」及「收受通知聯者
    簽章」欄均係記載「王昱勝」，足認該舉發通知單係由駕駛
    人「王昱勝」收受，而非本件受處分人所收受。又原舉發機
    關雖於九十七年二月五日將該舉發通知單對瑞德亞太建設股
    份有限公司為掛號郵寄，惟該舉發單因未獲簽收而於九十七
    年二月十四日退回，有高雄縣政府警察局九十八年一月二十
    一日高縣警交字第０九八００七一三五九號函暨中華民國郵
    政大宗掛號函件及退回掛號郵件簽收清單一份附卷可稽，則
    原舉發機關既未將該舉發通知單合法送達予異議人，原處分
    機關據以對異議人為裁罰，即難認適法。
  (二)再者，本件車牌號碼四五八九－ＧＳ號自用小客車登記之車
    主固為異議人瑞德亞太建設股份有限公司，然查：證人即三
    和當舖負責人甲○○於本院調查時具結證稱：「我是三和當
    舖的負責人。瑞德亞太建設股份有限公司所有之車號四五八
    九－ＧＳ號自小客車是於九十六年三月二十九日到我當舖典
    當，該公司利息有繳到同年六月份，到七月份我們就聯絡不
    到該公司的人，我們在九十六年十二月二十四日將該車流當
    ．．．。因為該車尚有銀行貸款，所以流當後我們並沒有去
    監理單位辦理過戶登記。」等語（參本院九十八年二月九日
    訊問筆錄），並提出當票影本及臺北縣當舖收當舖登記簿（
    流當物清冊）影本各一紙附卷可參，足見因流當之故，車號
    四五八九－ＧＳ號自用小客車，已於九十六年十二月二十四
    日由三和當舖取得所有權，異議人於九十六年十二月二十四
    日後已非該自小客車之所有權人，自非本件違規行為所應裁
    處之對象。
五、綜上所述，原處分機關之裁決處分既有前開可議之處，故本
    件異議為有理由，原處分應予撤銷，另諭知異議人不罰，以
    期適法。
據上論斷，應依道路交通案件處理辦法第二十條，裁定如主文。
中    華    民    國    98    年    3     月    10    日
                  交通法庭  法  官  王士珮
以上正本證明與原本無異。
如不服本裁定應於送達後五日內向本院提出抗告狀。
                            書記官  郭晉良
中    華    民    國    98    年    3     月    10    日


司法院資訊處製作；財團法人民間司法改革基金會備份。
